【裁判字號】    95,易緝,119
【裁判日期】    950929
【裁判案由】    妨害公務
【裁判全文】
臺灣板橋地方法院刑事判決             95年度易緝字第119號
公  訴  人  臺灣板橋地方法院檢察署檢察官
被      告  甲○○
選任辯護人  徐家福律師
上列被告因妨害公務案件，經檢察官提起公訴（90年度偵字第19
122號），被告於準備程序中為有罪之陳述，經本院合議庭裁定
由受命法官進行簡式審判程序獨任審理，本院判決如下：
    主  文
甲○○為違背公務員查封之標示效力之行為，處有期徒刑肆月，
如易科罰金，以銀元佰元即新臺幣玖佰元折算壹日。
    事  實
一、甲○○係址設臺北縣板橋市○○路251 巷4 號3 樓「音冠電
    子有限公司」（下稱音冠公司）登記負責人，因音冠公司前
    積欠百荷股份有限公司（下稱百荷公司）新臺幣（下同）12
    0 萬元維修費用未償，經百荷公司向本院民事執行處聲請對
    音冠公司所有之財產進行假扣押保全程序獲准（89年度民執
    全金字第1212號假扣押保全程序事件），本院民事執行處書
    記官因於89年6 月17日上午9 時20分許督同執達員，至音冠
    公司上址廠房內查封音冠公司所有之冷氣機控制盒共計350
    個及電動輸送帶1 組，迨實施查封標示完畢後，除經查封之
    冷氣機控制盒350 個交由債權人百荷公司人員自行保管外，
    另電動輸送帶1 組則留置現場交付在場之債務人即音冠公司
    登記負責人甲○○代為保管，本院書記官並當場告知甲○○
    不得將該等查封物搬離保管地，且經甲○○當場在假扣押執
    行筆錄之保管人欄內簽名，以示其負責於前開地點保管上開
    業經查封之電動輸送帶1 組並不得將之搬離保管地，詎甲○
    ○明知音冠公司所有上開電動輸送帶1 組業經本院查封不得
    將之搬離保管地，竟仍於89年8 月某日，基於違反公務員查
    封標示效力之故意，擅自將前開本院查封之電動輸送帶1 組
    搬離原處，而為違背該查封標示效力之行為。嗣於90年4 月
    間，百荷公司取得確定判決之執行名義，向本院民事執行處
    聲請對音冠公司所有之財產為強制執行，由國際徵信所之鑑
    價人員沈維忠至音冠公司上址廠房內，欲就查封之電動輸送
    帶1 組進行價格鑑定時，始發現受查封之電動輸送帶1 組已
    遭遷移不知去處。
二、案經百荷公司告發由臺灣板橋地方法院檢察署檢察官偵查後
    起訴。
    理  由
一、訊據被告對前開事實坦認在卷，核與告發人百荷公司之代理
    人林敬祥、證人即鑑價人員沈維忠於偵查中證述情節相符，
    此外，並有財團法人金融聯合徵信中心音冠電子有限公司公
    司登記資訊表、臺灣板橋地方法院89年度民執金字第1212號
    假扣押執行筆錄、臺灣板橋地方法院89年度訴字第2052號民
    事判決及民事判決確定證明書各1 份在卷可參，足徵被告前
    開自白應與事實相符，可以採信。
二、新舊法之比較適用：
(一)、刑法第2 條：
    查被告行為後，刑法第2 條第1 項業於94年2 月2 日以華總
    一義字第09400014901 號令修正公布，並自95年7 月1 日起
    施行；修正後刑法第2 條第1 項規定，已將新舊法律適用之
    「從新從輕」原則，改採「從舊從輕」原則，而此規定僅係
    規範行為後法律變更所生新舊法律比較適用之準據法，並非
    實體刑罰法律，自不生行為後法律變更之比較適用之問題，
    應逕行適用新法第2 條第1 項之規定。
(二)、刑法第33條第5 款有關罰金之最低數額部分：
    刑法分則編各罪所定罰金之貨幣單位原為銀元，修正前刑法
    第33條第5 款規定：「罰金：（銀元）1 元以上」，而銀元
    與新臺幣間之折算，依現行法規所定貨幣單位折算新臺幣條
    例規定，以銀元1 元折算新臺幣3 元；修正後刑法第33條第
    5 款則規定：「罰金：新臺幣1,000 元以上，以百元計算之
    」；經比較修正前、後之規定，修正後刑法第33條第5 款所
    定罰金之最低數額，較之修正前提高，自以修正前刑法第33
    條第5 款之規定有利於被告。
(三)、刑法第41條規定：
    被告行為後，刑法第41條有關易科罰金之規定業經二次修正
    ，前開第一次修正（90年1 月10日修正公布，同年月12日生
    效），係將行為時之刑法第41條原條文修正為第41條第1 項
    前段，並將得易科罰金之罪，從「犯最重本刑為3 年以下有
    期徒刑以下之刑之罪」，修正為「犯最重本刑為5 年以下有
    期徒刑以下之刑之罪」，而本案被告所犯之違背查封效力罪
    為「最重本刑3 年以下有期徒刑以下之刑之罪」，比較第一
    次修正前、後規定，適用第一次修正後之規定（即中間時法
    ），對被告並無不利；又被告第一次修正前後之易科罰金折
    算標準，均係依修正前罰金罰鍰提高標準條例第2 條前段規
    定（現已刪除），就其原定數額提高為100 倍折算1 日，是
    被告就第一次修正前、後之易科罰金折算標準，均應以銀元
    300 元折算1 日，經折算為新臺幣後，同係以新臺幣900 元
    折算為1 日。至第二次修正（94年2 月2 日修正公布，並自
    95 年7月1 日起施行）之刑法第41條第1 項前段規定，則修
    正為：「犯最重本刑為5 年以下有期徒刑以下之刑之罪，而
    受6 個月以下有期徒刑或拘役之宣告者，得以新臺幣1,000
    元、2,000 元或3,000 元折算1 日，易科罰金」，即提高易
    科罰金之折算數額，是比較前開二次刑法修正之行為時、中
    間時及裁判時之易科罰金折算標準，以中間時法即被告行為
    後、95年7 月1 日修正施行前之前開刑法相關規定（被告得
    易科罰金，且折算數額較低），最有利於被告。
(四)、綜合上述各條文修正前、後之比較，可知修正前、後之規定
    ，首就罰金之最低數額，修正後較修正前提高，此部分修正
    後之規定，顯然不利於被告；再就得否易科罰金之規定，適
    用被告行為後、95年7 月1 日修正施行前之刑法第41條第1
    項前段規定，對被告並無不利；另就易科罰金折算標準之規
    定而言，則經修正2 次，以中間時法即被告行為後、95年7
    月1 日修正施行前之刑法第41條第1 項前段規定，對被告較
    為有利，依諸「新舊刑法關於刑之規定，雖同採從輕主義，
    係適用最有利於行為人之法律，既曰法律，自較刑之範圍為
    廣，比較時應就罪刑有關之共犯、未遂犯、連續犯、牽連犯
    、結合犯以及累犯加重、自首減輕、暨其他法定加減原因、
    與加減例等一切情形，綜其全部之結果，而為比較，再適用
    有利於行為人之法律處斷」（參照最高法院24年上字第4634
    號判例要旨）及修正後刑法第2 條第1 項前段、後段規定之
    「從舊、從輕」原則，爰依整體比較結果，一體適用被告行
    為後、95年7 月1 日修正施行前之刑法相關規定及罰金罰鍰
    提高標準條例第1 條前段、該條例廢止前第2 條規定，予以
    論處。
三、核被告所為，係犯刑法第139 條為違背公務員查封標示效力
    行為罪。爰審酌被告行為蔑視法院強制執行之公權力，造成
    債權人債權受償之困難，迄未償還債權人款項，惟被告前未
    曾受有期徒刑以上刑之宣告，有臺灣高等法院被告前案紀錄
    表在卷可稽，暨其犯罪動機、手段、犯後頗為悔悛，態度良
    好等一切情狀，量處如主文所示之刑，並依被告行為後、95
    年7 月1 日修正施行前之刑法第41條第1 項前段規定諭知如
    易科罰金之折算標準，以示儆懲。
據上論斷，應依刑事訴訟法第273 條之1 第1 項、第299 條第1
項前段，刑法第2 條第1 項前段、刑法第139 條、修正前刑法第
41條第1 項前段，罰金罰鍰提高標準條例第1 條前段、廢止前罰
金罰鍰提高標準條例第2 條，判決如主文。
本案經檢察官郭季青到庭執行職務。
中    華    民    國    95    年    9     月    29    日
               刑事第十九庭  法  官  陳明偉
以上正本證明與原本無異。
如不服本判決，應於判決送達後10日內，向本院提出上訴狀。
                             書記官  陳慧儷
中    華    民    國    95    年    9     月    29    日
刑法第139條
損壞、除去或污穢公務員所施之封印或查封之標示或為違背其效
力之行為者，處一年以下有期徒刑、拘役或三百元以下罰金。


司法院資訊處製作；財團法人民間司法改革基金會備份。
